---
title: "Summarized Experiment"
date: "2/2/2022"
output: html_document
---

```{r setup, include=FALSE}
knitr::opts_chunk$set(echo = TRUE)
```
# Objetos de Bioconductor para datos de expresión

## SummarizedExperiment

```{r first_rse}
## Lets build our first SummarizedExperiment object
library("SummarizedExperiment")
## ?SummarizedExperiment

## De los ejemplos en la ayuda oficial

## Creamos los datos para nuestro objeto de tipo SummarizedExperiment
## para 200 genes a lo largo de 6 muestras
nrows <- 200
ncols <- 6
## Números al azar de cuentas
set.seed(20210223)
counts <- matrix(runif(nrows * ncols, 1, 1e4), nrows) #runif: genera numeros al azar de una dist. uniforme
## Información de nuestros genes
rowRanges <- GRanges(
  # 50 genes en el chr 1 y 150 en el 2
    rep(c("chr1", "chr2"), c(50, 150)),
  # Posiciones de inicio entre 100 mil y un millon, y cada gen tiene 100 pares de bases de longitud.
    IRanges(floor(runif(200, 1e5, 1e6)), width = 100),
    strand = sample(c("+", "-"), 200, TRUE),
    feature_id = sprintf("ID%03d", 1:200)
)
names(rowRanges) <- paste0("gene_", seq_len(length(rowRanges)))
## Información de nuestras muestras
colData <- DataFrame(
    Treatment = rep(c("ChIP", "Input"), 3),
    row.names = LETTERS[1:6]
)
## Juntamos ahora toda la información en un solo objeto de R
rse <- SummarizedExperiment(
    assays = SimpleList(counts = counts), 
    rowRanges = rowRanges,
    colData = colData
)

## Exploremos el objeto resultante
rse

## Número de genes y muestras
dim(rse)

## IDs de nuestros genes y muestras
dimnames(rse)

## Nombres de tablas de cuentas que tenemos (RPKM, CPM, counts, logcounts, etc)
assayNames(rse)

## El inicio de nuestra tabla de cuentas
head(assay(rse))

## Información de los genes en un objeto de Bioconductor
rowRanges(rse)

## Tabla con información de los genes
rowData(rse) # es idéntico a 'mcols(rowRanges(rse))'

## Tabla con información de las muestras
colData(rse) # Es un objeto de tipo DataFrame (no data.frame) que nos permite tener columnas de tipo Rle u otro tipo de columnas complicadas. 
             # Al imprimirlo solo se imprimen los primeros y últimos renglones. 
```

## Ejercicio

Explica que sucede en las siguientes líneas de código de R.

```{r rse_exercise}
## Comando 1
rse[1:2, ]
## Comando 2
rse[, c("A", "D", "F")]
```

<span style="color:#1A5276"> Con el comando 1 accesamos a los primeros dos genes (renglones) y a todas las columnas. También podríamos darle un vector de caracteres, en este caso sería rse[c("gene_1," "gene_2")].  
Con el segundo comando accesamos a todos los genes (renglones) y únicamente a las columnas A, D, y F. También podemos darle números, para las columnas, por ejemplo 1:3 nos daría las columnas A,B,y C. </span> 

<span style="color:#1A5276"> Podemos accesar nuestra variable de tratamiento con ```rse$Treatment```. Con ```rse[, rse$Treatment == "Input"]``` podemos acceder a nuestras muestras input.</span>  


***
## iSEE

* http://bioconductor.org/packages/release/bioc/html/iSEE.html
* http://bioconductor.org/packages/release/bioc/vignettes/iSEE/inst/doc/basic.html


```{r isee_basic, eval = FALSE}
## Explora el objeto rse de forma interactiva
library("iSEE")
iSEE::iSEE(rse)
```

### Información en iSEE.

<span style="color:#1A5276"> - Row data table 1: Nos da la información de los genes, con las variables que tenía nuestro objeto. Es interactiva y podemos buscar por nombre.</span>  
<span style="color:#1A5276"> - Feature assay plot: Muestra información de un solo gen, a lo largo de las muestras. Nos da una gráfica estilo violín. Podemos recibir los datos de row data table 1, para que no sea tan difícilo buscar manualmente. Podemos agregar información de diferentes variables.</span>  
<span style="color:#1A5276"> - Column data plot 1: Grafica las variables que tenemos de nuestras muestras.</span>  
<span style="color:#1A5276"> - Row data plot 1: Grafica información de la tabla de genes. </span>  
<span style="color:#1A5276"> - Sample assay plot 1: Muestra niveles de expresión a lo largo de una sola muestra, de todos los genes.</span>   
<span style="color:#1A5276"> - Column data table 1: Explorar muestras. </span>  
<span style="color:#1A5276"> - Complex heatmap: Tenemos uno o más genes e información de las muestras. </span>

-
## Ejercicio con spatialLIBD

* Vamos a descargar datos de un objeto `SingleCellExperiment` que es similar a uno de `SummarizedExperiment`.
    - http://bioconductor.org/packages/SingleCellExperiment
    - http://bioconductor.org/packages/spatialLIBD
    - https://doi.org/10.1038/s41593-020-00787-0
    - https://osca.bioconductor.org/
    - https://www.nature.com/articles/s41592-019-0654-x Figuras 2 y 3

```{r download_sce_layer}
## Descarguemos unos datos de spatialLIBD
sce_layer <- spatialLIBD::fetch_data("sce_layer")
sce_layer

## Revisemos el tamaño de este objeto
lobstr::obj_size(sce_layer) / 1024^2 ## Convertir a MB
```

* Al igual que nuestro objeto `rse` podemos usar `iSEE::iSEE()` para explorar los datos.

```{r explore_sce_layer, eval = FALSE}
iSEE::iSEE(sce_layer)
```

* Descarga un PDF que reproduzca la imagen del lado derecho de la siguiente diapositiva. Incluye ese PDF en tu repositorio de notas del curso.  

* Explora en con un _heatmap_ la expresión de los genes `MOBP`, `MBP` y `PCP4`. Si hacemos un _clustering_ (agrupamos los genes), ¿cúales genes se parecen más?  
<span style="color:#1A5276"> MOBP y MBP son más similares.</span>     
* ¿En qué capas se expresan más los genes _MOBP_ y _MBP_?  
<span style="color:#1A5276"> En la capa white matter, porque son genes marcadores de glía.>/span>      

```
ENSG00000168314
ENSG00000183036
ENSG00000197971
```
