---
title: "Recount3"
date: "2/2/2022"
output: html_document
---

```{r setup, include=FALSE}
knitr::opts_chunk$set(echo = TRUE)
```

# Datos de RNA-seq a través de recount3

<span style="color:#1A5276">Son datos procesados de manera uniforme.  
Con el study explorer podemos encontrar sets de datos que nos interesen.  
Democratiza el acceso a los datos.</span>   

## Usar recount3

_Check the original documentation in English [here](http://rna.recount.bio/docs/quick-access.html#quick-recount3) and [here](http://rna.recount.bio/docs/bioconductor.html#recount3)._

Primero cargamos el paquete de R que automáticamente carga todas las dependencias incluyendo a `SummarizedExperiment`. 

```{r 'start', message=FALSE}
## Load recount3 R package
library("recount3")
```

Después tenemos que identificar un estudio de interes y determinar si queremos accesar la información a nivel de genes, exones, etc. Sabiendo el estudio de interes, podemos descargar los datos usando la función `create_rse()` como mostramos a continuación. `create_rse()` tiene argumentos con los cuales podemos especificar la **anotación** que queremos usar (las opciones dependen del organismo). 


```{r 'quick_example'}
## Revisemos todos los proyectos con datos de humano en recount3
human_projects <- available_projects()

## Encuentra tu proyecto de interés. Aquí usaremos
## SRP009615 de ejemplo
proj_info <- subset(
    human_projects,
    project == "SRP009615" & project_type == "data_sources"
)
## Crea un objetio de tipo RangedSummarizedExperiment (RSE)
## con la información a nivel de genes
rse_gene_SRP009615 <- create_rse(proj_info)
## Explora el objeto RSE
rse_gene_SRP009615
```

De forma interactiva también podemos escoger nuestro estudio de interés usando el siguiente código o vía [el explorar de estudios](http://rna.recount.bio/docs/index.html#study-explorer) que creamos.

```{r "interactive_display", eval = FALSE}
## Explora los proyectos disponibles de forma interactiva
proj_info_interactive <- interactiveDisplayBase::display(human_projects)
## Selecciona un solo renglón en la tabla y da click en "send".

## Aquí verificamos que solo seleccionaste un solo renglón.
stopifnot(nrow(proj_info_interactive) == 1)
## Crea el objeto RSE
rse_gene_interactive <- create_rse(proj_info_interactive)
```

Una vez que tenemos las cuentas, podemos usar `transform_counts()` o `compute_read_counts()` para convertir en los formatos esperados por otras herramientas. Revisen el artículo de 2017 del `recountWorkflow` para [más detalles](https://f1000research.com/articles/6-1558/v1).


```{r "tranform_counts"}
## Convirtamos las cuentas por nucleotido a cuentas por lectura
## usando compute_read_counts().
## Para otras transformaciones como RPKM y TPM, revisa transform_counts().
assay(rse_gene_SRP009615, "counts") <- compute_read_counts(rse_gene_SRP009615)
```

```{r "expand_attributes"}
## Para este estudio en específico, hagamos más fácil de usar la
## información del experimento
rse_gene_SRP009615 <- expand_sra_attributes(rse_gene_SRP009615)
colData(rse_gene_SRP009615)[
    ,
    grepl("^sra_attribute", colnames(colData(rse_gene_SRP009615)))
]
```

<span style="color:#1A5276">Las dos funciones más importantes al descargar datos de recount3 son ```compute_read_counts``` y ```expand_sra_attributes```</span>  

Ahora estamos listos para usar otras herramientas para el análisis de los datos.


## Ejercicio

* Utiliza `iSEE` para reproducir la siguiente imagen
```iSEE::iSEE(rse_gene_SRP009615)```  
<span style="color:#1A5276">La imagen está en ISEE_exports/FeatureAssayPlot1.pdf </span>

* Pistas:
    - Utiliza el _dynamic feature selection_
    - Utiliza información de las columnas para el eje X
    - Utiliza información de las columnas para los colores
* (opcional) Crea tu cuenta gratis de https://www.shinyapps.io/ y comparte tu visualiación de los datos usando `iSEE` de esa forma. Ejemplos reales: https://github.com/LieberInstitute/10xPilot_snRNAseq-human#explore-the-data-interactively.

## Comunidad

* Autores de recount2 y 3 en Twitter:
    - https://twitter.com/chrisnwilks
    - https://twitter.com/BenLangmead
    - https://twitter.com/KasperDHansen
    - https://twitter.com/AbhiNellore
    - https://twitter.com/Shannon_E_Ellis
    - https://twitter.com/jtleek

