---
title: "Revisión"
date: "4/2/2022"
output: html_document
---

```{r setup, include=FALSE}
knitr::opts_chunk$set(echo = TRUE)
```

# Revisión

* ¿Debemos explorar las relaciones entre nuestras variables con información de nuestras muestras previo a hacer un análisis de expresión diferencial?  
<span style="color:#E67E22">Sí, para saber de antemano las propiedades de nuestros datos y poder determinar el modelo estadístico que va a ser usado. </span>  
* ¿Por qué usamos el paquete `edgeR`?  
<span style="color:#E67E22">Para normalizar datos y poder observar la expresión diferencial. Elimina problemas como las diferentes cantidades de transcritos.</span>  
* ¿Por qué es importante el argumento `sort.by` en `topTable()`?  
<span style="color:#E67E22">Porque se encarga de ordenar los genes con mayores diferencias en su expresión y normalmente queremos conservar las posiciones originales, por eso le agregamos `=none`.</span>  
* ¿Por qué es importante el argumento `coef` en `topTable()`?  
<span style="color:#E67E22">Nos permite seleccionar el coeficiente de la variable de nuestro interés.</span>  

Usemos los datos de http://research.libd.org/SPEAQeasy-example/bootcamp_intro

```{r "speaqeasy_data"}
speaqeasy_data <- file.path(tempdir(), "rse_speaqeasy.RData")
download.file("https://github.com/LieberInstitute/SPEAQeasy-example/blob/master/rse_speaqeasy.RData?raw=true", speaqeasy_data, mode = "wb")
library("SummarizedExperiment")
load(speaqeasy_data, verbose = TRUE)
rse_gene
```
* ¿Cuantos genes y muestras tenemos en estos datos?  
<span style="color:#E67E22">Genes: 60,609</span>    
<span style="color:#E67E22">Muestras: 40</span>      

## Ejercicio en equipo

* ¿Hay diferencias en `totalAssignedGene` o `mitoRate` entre los grupos de diagnosis (`PrimaryDx`)?

```{r boxplotDx}
library("ggplot2")

ggplot(as.data.frame(colData(rse_gene)), aes(y = totalAssignedGene, x = PrimaryDx)) +
    geom_boxplot() +
    theme_bw(base_size = 20) +
    ylab("totalAssignedGene") +
    xlab("PrimaryDx")
```

```{r boxplotmitoRate}
library("ggplot2")

ggplot(as.data.frame(colData(rse_gene)), aes(y = mitoRate, x = PrimaryDx)) +
    geom_boxplot() +
    theme_bw(base_size = 20) +
    ylab("totalAssignedGene") +
    xlab("mitoRate")
```



* Grafica la expresión de _SNAP25_ para cada grupo de diagnosis.
```
# Con iSEE podemos observarla buscando el gen en row data table y moviendo parámetros del feature assay plot.
iSEE::iSEE(rse_gene)
```

* Sugiere un modelo estadistico que podríamos usar en una análisis de expresión diferencial. Verifica que si sea un modelo _full rank_. ¿Cúal sería el o los coeficientes de interés?  
<span style="color:#E67E22">```~PrimaryDx + BrainRegion + Sex.```</span>  

## Respuestas

```{r "respuestas"}
## Exploremos la variable de PrimaryDx
table(rse_gene$PrimaryDx)
## Eliminemos el diagnosis "Other" porque no tiene información
rse_gene$PrimaryDx <- droplevels(rse_gene$PrimaryDx)
table(rse_gene$PrimaryDx)

## Exploremos numéricamente diferencias entre grupos de diagnosis para
## varias variables
with(colData(rse_gene), tapply(totalAssignedGene, PrimaryDx, summary))
with(colData(rse_gene), tapply(mitoRate, PrimaryDx, summary))

## Podemos hacer lo mismo para otras variables
with(colData(rse_gene), tapply(mitoRate, BrainRegion, summary))

## Podemos resolver la primeras preguntas con iSEE
if (interactive()) iSEE::iSEE(rse_gene)

## O hacer graficas nosotros mismos. Aquí les muestro una posible respuesta
## con ggplot2
library("ggplot2")
ggplot(
    as.data.frame(colData(rse_gene)),
    aes(y = totalAssignedGene, group = PrimaryDx, x = PrimaryDx)
) +
    geom_boxplot() +
    theme_bw(base_size = 20) +
    xlab("Diagnosis")
ggplot(
    as.data.frame(colData(rse_gene)),
    aes(y = mitoRate, group = PrimaryDx, x = PrimaryDx)
) +
    geom_boxplot() +
    theme_bw(base_size = 20) +
    xlab("Diagnosis")

## Otras variables
ggplot(
    as.data.frame(colData(rse_gene)),
    aes(y = mitoRate, group = BrainRegion, x = BrainRegion)
) +
    geom_boxplot() +
    theme_bw(base_size = 20) +
    xlab("Brain Region")

## Encontremos el gene SNAP25
rowRanges(rse_gene)
## En este objeto los nombres de los genes vienen en la variable "Symbol"
i <- which(rowRanges(rse_gene)$Symbol == "SNAP25")
i

## Para graficar con ggplot2, hagamos un pequeño data.frame
df <- data.frame(
    expression = assay(rse_gene)[i, ],
    Dx = rse_gene$PrimaryDx
)

## Ya teniendo el pequeño data.frame, podemos hacer la gráfica
ggplot(df, aes(y = log2(expression + 0.5), group = Dx, x = Dx)) +
    geom_boxplot() +
    theme_bw(base_size = 20) +
    xlab("Diagnosis") +
    ylab("SNAP25: log2(x + 0.5)")

## https://bioconductor.org/packages/release/bioc/vignettes/scater/inst/doc/overview.html#3_Visualizing_expression_values
scater::plotExpression(
    as(rse_gene, "SingleCellExperiment"),
    features = rownames(rse_gene)[i],
    x = "PrimaryDx",
    exprs_values = "counts",
    colour_by = "BrainRegion",
    xlab = "Diagnosis"
)

## Para el model estadístico exploremos la información de las muestras
colnames(colData(rse_gene))

## Podemos usar región del cerebro porque tenemos suficientes datos
table(rse_gene$BrainRegion)

## Pero no podemos usar "Race" porque son solo de 1 tipo
table(rse_gene$Race)

## Ojo! Acá es importante que hayamos usado droplevels(rse_gene$PrimaryDx)
## si no, vamos a tener un modelo que no sea _full rank_
mod <- with(
    colData(rse_gene),
    model.matrix(~ PrimaryDx + totalAssignedGene + mitoRate + rRNA_rate + BrainRegion + Sex + AgeDeath)
)

## Exploremos el modelo de forma interactiva
if (interactive()) {
    ## Tenemos que eliminar columnas que tienen NAs.
    info_no_NAs <- colData(rse_gene)[, c(
        "PrimaryDx", "totalAssignedGene", "rRNA_rate", "BrainRegion", "Sex",
        "AgeDeath", "mitoRate", "Race"
    )]
    ExploreModelMatrix::ExploreModelMatrix(
        info_no_NAs,
        ~ PrimaryDx + totalAssignedGene + mitoRate + rRNA_rate + BrainRegion + Sex + AgeDeath
    )

    ## Veamos un modelo más sencillo sin las variables numéricas (continuas) porque
    ## ExploreModelMatrix nos las muestra como si fueran factors (categoricas)
    ## en vez de continuas
    ExploreModelMatrix::ExploreModelMatrix(
        info_no_NAs,
        ~ PrimaryDx + BrainRegion + Sex
    )

    ## Si agregamos + Race nos da errores porque Race solo tiene 1 opción
    # ExploreModelMatrix::ExploreModelMatrix(
    #     info_no_NAs,
    #     ~ PrimaryDx + BrainRegion + Sex + Race
    # )
}
```
